臺灣臺南地方法院刑事判決
111年度金訴字第369號
聲  請  人  臺灣臺南地方檢察署檢察官
被      告  徐千雅


選任辯護人  蔡清河律師(法扶律師)
上列被告因違反洗錢防制法等案件，經檢察官聲請以簡易判決處
刑（110年度偵字第17347號、110年度偵字第18522號），本院認
為不得以簡易判決處刑（110年度金簡字第102號），改依通常程
序審理，判決如下：
    主  文
徐千雅無罪。
    判決要旨
本院依照被告的辯解進行調查的結果，雖然無法百分之百確認被
告所講的情形正確無誤。但是依照證據呈現的情形來判斷，被告
的辯詞存在高度可能性。既然無法排除被告被冤枉的風險，根據
無罪推定原則，本院理應判決被告無罪。
    理  由
一、聲請簡易判決處刑意旨大略如下：
　1.被告徐千雅明知將金融機構帳戶提供他人使用，恐為不法者
    充作詐騙被害人匯入款項之犯罪工具，並藉以逃避追查，竟
    仍基於縱有人利用其交付之帳戶作為實施詐欺取財犯行之犯
    罪工具以掩飾或隱匿詐欺犯罪所得，亦不違背其本意之幫助
    洗錢及幫助詐欺取財犯意，為賺取出租帳戶之報酬，於民國
    110年6月26日下午16時51分許（業經檢察官當庭更正），在
    臺北市○○區○○路00號「7-11超商春森門市」，將其所申辦台
    新國際商業銀行股份有限公司新莊分行帳號：000-00000000
    000000號帳戶（下稱台新銀行帳戶）之存摺、提款卡（含密
    碼）等物，以交貨便之方式，寄送予真實姓名年籍不詳之詐
    騙集團成年成員使用，以此方式幫助該人員及其所屬之詐騙
    集團從事詐欺犯罪帳戶使用。
　2.嗣該詐騙集團之成員取得上開帳戶存摺、提款卡後，即共同
    意圖為自己不法之所有，基於詐欺取財之犯意聯絡，分別為
    下列行為：
　㈠自110年6月28日某時起，以電話與蔡文村聯繫，且佯稱：在
    熊媽媽買菜網購蔬菜之訂單有誤，須解除設定云云，致蔡文
    村陷於錯誤，於同日晚上8時23分許，匯款新臺幣（下同）3
    萬元至上開台新銀行帳戶，而掩飾詐欺犯罪所得之去向，且
    該款項旋遭提領一空。
　㈡自110年6月28日晚上8時25分許起，佯以東遊記客服人員以電
    話與李桂妙聯繫，並且佯稱：掃錯條碼須取消云云，致使李
    桂妙陷於錯誤，於同日晚上8時51分許、晚上8時52分許，以
    手機轉帳之方式，匯款9,988元、6,123元至上開台新銀行帳
    戶，而掩飾詐欺犯罪所得之去向，且該款項旋遭提領一空。
　㈢自110年6月28日晚上9時8分許起，分別佯以旅人驛站鐵花文
    創館客服人員、玉山銀行客服人員以電話與蔡明哲聯繫，且
    佯稱：誤將資料設定為團體入住，須取消設定云云，致蔡明
    哲陷於錯誤，於同日晚上9時30分許，以手機轉帳之方式，
    匯款4萬9,989元至上開台新銀行帳戶，而掩飾詐欺犯罪所得
    之去向，且該款項旋遭提領一空。嗣蔡文村、李桂妙、蔡明
    哲分別發現遭騙，均報警處理而循線查悉上情。
　3.案經蔡文村、李桂妙、蔡明哲告訴暨臺中市政府警察太平分
    局、臺南市政府警察局佳里分局報告臺灣臺南地方檢察署檢
    察官偵辦，因此認被告徐千雅涉犯「刑法第30條第1項前段
    、第339條第1項幫助詐欺取財及刑法第30條第1項前段、違
    反洗錢防制法第2條第2款、第3條第2款、第14條第1項幫助
    掩飾特定犯罪所得去向之一般洗錢等罪嫌」，聲請以簡易判
    決處刑，本院改依通常程序審理。
二、刑事訴訟基本原則：
    我國的刑事訴訟採取嚴格證明原則，無論直接證據或間接證
    據，都必須要證明到「沒有其他可能性」，可以達到「確信
    被告犯罪」的程度，法院才能作出有罪的決定。否則，基於
    無罪推定原則，都應該宣示無罪的判決。如果案件經過調查
    結果，認為被告的辯解的確有可能發生，也就是存在「被告
    犯罪以外的可能性」時，法院就必須判決被告無罪。因為刑
    事審判的第一個任務，就是避免無辜的人被國家冤枉。　　
三、檢察官依據以下的證據及主張，認為被告有罪：
　1.證據清單：
　　①告訴人蔡文村於警詢時之指述（太平警卷第9至11頁）。
　　②告訴人李桂妙於警詢時之指述（佳里警卷第9至11頁）。
　　③告訴人蔡明哲於警詢時之指述（佳里警卷第13至16頁）。
　　④被告上開台新銀行帳戶開戶資料及交易明細（太平警卷第1
      3至16頁）。
　　⑤被告提供之店對店寄貨單據翻拍照片、寄件資料截圖、寄
      出之包裹內被告台新銀行帳戶存摺、提款卡照片（太平警
      卷第24至25、29至32頁）。
　  ⑥被告與詐騙集團成員「郭恬汝」於通訊軟體之對話紀錄（
      太平警卷第26至49頁）。
　　⑦告訴人等提出之相關匯款單據影本（蔡文村部分：太平警
      卷第59頁）（李桂妙、蔡明哲部分：佳里警卷第19頁）。
　　⑧內政部警政署反詐騙諮詢專線紀錄表、受理詐騙帳戶通報
      警示簡便格式表、警局受理案件證明單、金融機構聯防機
      制通報單（蔡文村部分：太平警卷第52至58頁）（李桂妙
      部分：佳里警卷第21至25頁）（蔡明哲部分：佳里警卷第
      27至29、31、33頁）。
　　⑨被告之勞保與就保查詢資料（金訴卷第156至162頁）。
　　⑩被告於警詢時及偵查中之供述（太平警卷第1至7頁、佳里
      警卷第3至7頁，偵字第17347號卷第6至7頁）。　
　2.檢察官認為被告有罪的主張：
　　根據被告的社會經歷、工作經驗及學歷狀況，被告應該是有
    一定社會經驗的人，被告顯然知悉帳戶不應該隨便提供給別
    人使用，被告也承認對於本件工作內容、對方怎麼介紹工作
    不清楚，顯然對於對方是否合法或是什麼工作內容毫不在意
    ，而且從被告上開對話紀錄中也可看出，被告在成為警示帳
    戶後，還詢問詐騙集團說薪水何時可以收到，顯然被告對於
    她的帳戶被拿去為不法使用並不在意，僅在乎薪水，所以可
    以認為被告在寄出帳戶時，心裡抱持就算帳戶被用來幫助他
    人詐騙錢財或洗錢也無所謂的態度，應該有罪等語。
四、被告徐千雅提出以下的證據及主張，認為她不成立犯罪：
　1.證據清單：
　　①臺北市政府警察局中山分局長春路派出所受理案件證明單
      （金簡卷第25頁）。
　　②醒吾科技大學在學證明書（金簡卷第27頁）。
　　③臺灣彰化地方檢察署檢察官110 年度偵字第9227號、第946
      6號起訴書（金簡卷第29至36頁）。
　　④臺灣彰化地方法院110年度訴字第737號判決書（金訴卷第2
      9至43頁）。
　2.被告認為無罪的主張：
　　被告是因為陸儼均、真實姓名年籍都不詳的「郭恬汝」及「
    小智」等詐騙集團成員，在臉書社團張貼兼職文章，及提供
    通訊軟體Line的聯絡方式，被告信以為真，為賺取學費及補
    貼家用，才與「郭恬汝」聯繫應徵兼差，並依照「郭恬汝」
    的指示，寄出被告台新銀行帳戶的存摺、提款卡（含密碼）
    ，被告也是受騙上當，主觀上並沒有幫助詐欺取財及洗錢的
    犯意，被告目前還是大學在學學生，涉世不深，只曾在大學
    時候做過兼職工作，被告當時並沒有懷疑「郭恬汝」是做壞
    事的人，也沒有想到「郭恬汝」他們會把被告的銀行帳戶，
    用做詐騙被害人匯入款項的人頭帳戶不法使用等語。
五、本件證據呈現的客觀基本事實：
　1.本件台新銀行帳戶資料是被告先前所申辦，因本件而寄給「
    郭恬汝」：
    被告承認本件銀行帳戶是被告先前所申辦使用，且被告依指
    示於110年6月26日下午16時51分許，在上開春森門市，將帳
    戶資料寄給「郭恬汝」（見檢察官證據清單④、⑤及⑥）。
　2.本件台新銀行帳戶當時為詐騙集團成員所使用：
    告訴人蔡文村、李桂妙及蔡明哲因詐騙集團成員的電話詐術
    所欺騙，致使分別匯款到被告銀行帳戶受害的事實，已經告
    訴人等在警局具體說明（見檢察官證據清單①至③），並且有
    相關匯款單據及報案紀錄佐證（見檢察官證據清單⑦及⑧），
    而且本件銀行帳戶交易明細中，也顯示了相關匯款和款項提
    領的情形（見檢察官證據清單④）。因此，本件台新銀行帳
    戶當時確實是被詐欺集團的成員用來騙取告訴人等金錢的工
    具。
  3.被告是為應徵兼職，而寄出帳戶資料給「郭恬汝」使用：
　　被告關於當時她是為兼職賺錢，才提供本件台新銀行帳戶資
    料給「郭恬汝」的主張，有檢察官證據清單⑥的Line對話紀
    錄為佐證，可以採信。
六、本院對證據的評價結果：
　1.被告歷次接受警察、檢察官及法院詢（訊）問時，始終陳述
    她寄出本件銀行帳戶資料給「郭恬汝」，是為「兼職賺錢」
    等語（見太平警卷第1至7頁，偵字第17347號卷第6至7頁，
    金簡卷第15至17頁、金訴卷第51至55、175至186頁），前後
    一致，因此，憑此無法認為被告提供本件帳戶資料之時，心
    中已經存著該帳戶將供做不法使用的認知。
　2.因而，本案關鍵在於「被告提供帳戶資料，有無將被詐騙集
    團供做不法使用的認知」，而不是僅為「被告對此有無能力
    認知」的問題，並且本案必須證明被告對此認知，具有相當
    高的認知可能性，才能認為被告成立犯罪。
　3.又社會本來就存在各種社會活動，不能認為帳戶交給別人一
    定會被詐騙集團使用。況且每個人在交付帳戶時，心裡的認
    知或想法，也因每個人的心性、愚智、社會經驗、經濟能力
    、年齡而有不同。我們無法認為年紀只有二十幾歲的被告，
    理論上、經驗上必然可以判斷帳戶可能會被詐騙集團使用。
　4.再者，現今以求職為由進行詐騙之情況猖獗，部分民眾或因
    尋無工作以換取收入度日，往往為取得工作而順應要求，所
    以，被告如果為能順利尋得工作，而應對方之請求提出銀行
    帳戶資料，尚屬可能。
　5.況且，本件被告於案發時為23歲，年紀尚輕，目前仍係大學
    在學學生等情形，有被告提出的大學在學證明書1紙可憑（
    見金簡卷第27頁），又依照被告於本院審理時所陳述：我只
    做過日本料理店、燦坤的兼職工作，以及大學的宿舍工讀，
    高中畢業後就升讀大學，僅有大學時的打工經驗等語（見金
    訴卷第177至186頁），也有被告的勞保與就保查詢資料1份
    足以佐證（見金訴卷第157至162頁），可見被告的社會閱歷
    不多，縱然具有一般智識程度與打工經驗，然都不是
　　與金融或犯罪偵查相關，而且尚非屬高學歷或具有豐富社會
    經驗之人，對於風險之預見能力及範圍本可能比較為狹隘。
　6.其次，依據被告提出她與詐騙集團成員「郭恬汝」於通訊軟
    體之對話紀錄內容的截圖（見檢察官證據清單⑥；太平警卷
    第26至49頁），主要部分摘錄如下：
　　
○通訊軟體對話紀錄內容附表：　
編號 對話日期 對話時間、人員及內容 ① 6月26日 （週六）(以下均為111年）  （郭恬汝）13時39分起： ○「哈囉我們是PINNACLE線上運彩 唯一國內招募     作業組」、「線上運動博彩」等、 ○「到我先跟你簡單解釋工作性質、我們公司是做     總代、全台不同區域會員很多每天客戶輸贏結     算匯兌存取金額比較大 存取賬戶不夠用 公司     要找配合提供賬戶給會員兌匯、只要存簿跟提     款卡能夠正常使用就可以配合沒有指定什麼銀     行不是你的戶名也可以 租約金（本數越多 薪     資越高）一本賬戶 每天領1500 月領45000 兩     本賬戶 每天領3000 月領90000 三本賬戶 每     天領4500 月領135000 以此類推 10天為一期     結算喔 一個月3期」、 ○「只需要存簿跟提款卡寄到我們公司配合不用你     賬戶有錢 拉客 簽賭之類 薪水固定  也不用     你提供任何證件和印章 收到賬戶確認可以正     常使用後第一期的薪資會先結算給您」、 ○「您先了解看看 有什麼不明白的再問我」。（見太平警卷第33至35頁） ② 6月26日 （週六） （被告）15時51分：  ○「給的存簿跟提款卡會還回來嗎?」。 （郭恬汝）15時52分：  ○「會的」。 （見太平警卷第36頁） ③ 6月26日 （週六） （郭恬汝）15時52分： ○「財務收到你的寄件 測試確認好後 薪水給到你     的同時 會寄回提款卡 每月月初你需要配合財     務作賬 這就是你的工作」。 ○「配合3-5天以後您如果需要存簿會寄還給您您     每月月初去銀行刷一次存簿PO給財務就可以了     這就是你的工作內容了」。 （見太平警卷第36及37頁） ④ 6月26日 （週六） （郭恬汝）15時52分： ○「財務收到你的寄件測試確認好後薪水給到你的     同時會寄回提款卡每月月初你需要配合財務作     賬這就是你的工作」、 ○「配合3-5天以後您如果需要存簿會寄還給您您      每月月初去銀行刷一次存簿PO給財務就可以了     這就是你的工作內容了」、　 ○「公司目前有獎勵制度 一次性跟公司配合兩本     獎勵5000配合三本獎勵10000 以此類推」。　 （見太平警卷第37頁）　　 ⑤ 6月26日 （週六） （被告）16時07分： ○「請問是真的可以領到錢嗎?」。 （郭恬汝）16時07分： ○「我們都是合法經營都是希望能夠長期配合的這     你都可以放心」、 ○「財務收件後確認賬戶可以正常使用會三天內給     你第一期薪水是為了能長期配合」。 ○「請問到時候薪水是匯到你指定賬戶還是寄薪資     袋呢」。 （見太平警卷第38及39頁） ⑥ 6月26日 （週六） （郭恬汝）16時12分： ○「麻煩你把身份證正反面配合賬戶存簿提款卡正     面拍傳給我薪水賬戶拍傳給我以及你本人聯絡     電話和你的LINE的ID給我我這裡先幫你做薪水     存檔和財務預約下謝謝」。 （被告）16時07分將「被告之國民身分證正反面照         片、本件台新銀行帳戶存簿提款卡正面照         片」傳送給「郭恬汝」。 (郭恬汝）16時31分： ○「寄件到時候是需要墊付60寄件費用到時候公司     會跟第一期的薪水一起發放給你的喔」 （郭恬汝）17時00分： （被告）16時52分將「被告於統一超商春森分店寄         出的本件銀行帳戶的代收款專用繳款證明         （顧客聯）照片」傳送給「郭恬汝」。 ○「等財務收件後我會第一時間通知你的喔」。　（見太平警卷第40、43、46、47頁） ⑦ 6月28日 （週一） （被告）15時35分： ○「您好 請問包裹有領了嗎?」。 （郭恬汝）12時51分： ○「財務已經統一收件了喔」、 ○「財務會統一測試測試確認好後我會第一時間通     知到你的」。 （見太平警卷第48頁） ⑧ 6月29日 （週二） （郭恬汝）14時52分： ○「財務已經測試好了」、 ○「明天就會給你發放薪水了」。 （見太平警卷第49頁） ⑨ 6月30日 （週三） （被告）14時15分： ○「想詢問一下薪水什麼時候下來」。 （郭恬汝）14時19分： ○「我現在幫你問問喔」。 （被告）14時20分： ○「好謝謝因為還沒收到所以想要問一下這樣」。 （郭恬汝）14時20分： ○「好的 你別著急喔」。 （見太平警卷第49頁） 
　
　7.按照上開對話紀錄內容附表編號②部分顯示，其中有「（被
    告問）：給的存簿跟提款卡會還回來嗎?」，「郭恬汝」答
    稱：「會的」等語（見太平警卷第36頁），可見被告對於她
    所提供寄出的帳戶資料，仍要求歸還，並非漠不關心，不予
    聞問，沒有容任為不法犯罪使用或無所謂的輕率心態。又依
    據上開對話紀錄內容附表編號①、③至⑤部分，顯示「郭恬汝
    」對於被告兼職的工做內容，已有具體介紹，被告並無毫不
    在意工作內容的情形，併為說明。
  8.另依據上開對話紀錄內容附表編號⑥部分，顯示被告應「郭
    恬汝」要求，將「被告之國民身分證正反面照片、本件台新
    銀行帳戶存簿提款卡正面照片」傳送給「郭恬汝」等情形（
    見太平警卷第40頁），由此觀之，可見被告當時確實是受騙
    而相信「郭恬汝」其人屬於合法公司，本件提供帳戶資料也
    是合法兼職工作，也相信被告帳戶資料不會供做不法使用，
    而且，被告必須依照指示提供資料，該公司才可能給予兼職
    機會，否則如果被告對於「郭恬汝」為詐騙集團成員之事，
    已有認識或預見，被告應不會隨意提供其本人之身分證正反
    面照片，徒增自己之個人資料流落在外可能遭人非法利用的
    可能，所以被告關於她提供帳戶資料，並沒有將被詐騙集團
    供做不法使用的認知的辯解，應該可以採信。
  9.至於上開對話紀錄內容附表編號⑨部分顯示，被告在其帳戶
    出現警示通知後，雖仍詢問薪水何時可以收到等語，本院認
    為這只是被告對於帳戶異常的警示進行確認的詢問，無法憑
    此而認為被告在提供帳戶資料時，已有預見犯罪且不違背其
    本意而幫助之。　　
 10.另被告於110年9月10日偵查中之檢察事務官訊問時，雖就幫
    助詐欺取財罪嫌及幫助洗錢罪嫌，表示認罪等語（見偵字17
    247號卷第6頁），但被告於審理中陳稱這是因為當時檢察事
    務官表示被告提供帳戶就等於幫助犯罪，所以被告才認罪等
    語（見金訴卷第175頁），參照被告於110年9月10日偵查中
    筆錄曾記載：「問：你與詐騙集團之對話紀錄，不就是出租
    你的上開金融帳戶給對方使用（提示通訊軟體對話紀錄截圖
    照片）?被告答：我當下沒想那麼多」等語，顯示被告在該
    次訊問之初，並未認罪，而是因為檢察事務官做出提供帳戶
    就等於幫助犯罪的意見，被告才為認罪，並非被告自己認為
    有罪無疑，所以不能以被告於偵查中曾經認罪，而由本院做
    出不利於被告的有罪認定。
 11.再則，依照卷內的臺灣彰化地方檢察署檢察官110 年度偵字
    第9227號、第9466號起訴書（金簡卷第29至36頁）及臺灣彰
    化地方法院110年度訴字第737號判決書（金訴卷第29至43頁
    ），其內容也都載明本件被告係因詐欺集團在臉書社團張貼
    兼職文章，提供通訊軟體聯絡方式，經被告與「郭恬汝」聯
    繫後，受騙而寄出本件帳戶資料，顯見被告確實也是被害人
    ，並無帳戶資料將為不法使用的認知。
 12.綜上，依照被告當時之智識、社會經驗，詐騙集團人員以提
    供帳戶為幌子，讓急於謀求兼職機會之被告陷入圈套，而將
    帳戶資料寄予對方，被告應亦係遭該詐欺集團所詐騙，無法
    認為被告有何幫助「郭恬汝」等詐騙集團成員犯罪，而具有
    幫助詐欺取財或幫助洗錢之故意，不能讓被告擔負幫助詐欺
    取財及幫助洗錢之罪責，亦即不能以客觀常人智識經驗為基
    準，事後審查，驟然推論被告必具有相同警覺程度，而認為
    被告對構成犯罪之事實必有預見，且容任其發生。　　　　
七、綜上所述，檢察官舉出之證據，尚不足認被告主觀上有何幫
    助洗錢及幫助詐欺取財之直接故意或間接故意，亦未有其他
    足資補強之積極證據，因認不能證明被告犯罪，基於「罪證
    有疑，唯利被告」之原則，應為被告無罪之諭知。　　
根據以上的說明，本院認為應該依據刑事訴訟法第301條第1項的
規定，判決被告無罪。
本案經檢察官蔡宗聖聲請以簡易判決處刑，檢察官李佳潔到庭執
行職務。
中　　華　　民　　國　　111 　年　　11　　月　　29　　日
                  刑事第八庭  審判長法　官　陳欽賢
　　　　　　　　　           
　　　　　　　　　　　　　　　      法  官  王惠芬
　　　　　　　　　         
　　　　　　　　　　　　　　　      法  官  盧鳳田
以上正本證明與原本無異。
如不服本判決應於收受本判決後20日內向本院提出上訴書狀，並
應敘述具體理由。其未敘述上訴理由者，應於上訴期間屆滿後20
日內向本院補提理由書狀（均須按他造當事人之人數附繕本）「
切勿逕送上級法院」。 
　　　　　　　　　　　　　　　　    書記官  洪筱喬
中　　華　　民　　國　　111 　年　　12　　月　　2 　　日